臺灣臺中地方法院民事判決　　　　　　　96年度訴字第2704號
原　　　告　蘇黎世產物保險股份有限公司
法定代理人　乙○○
訴訟代理人　甲○○
被　　　告　高瑞榮即高巢森活休閒農場
訴訟代理人　張欽昌　律師
上列當事人間請求損害賠償事件，本院於中華民國96年12月18日
言詞辯論終結，判決如下：
    主      文
原告之訴駁回。
訴訟費用由原告負擔。
    事      實
甲、原告方面：
  壹、聲明：被告應給付原告新台幣（下同）878,635元及自本
      訴狀送達翌日起至清償日止，按年息5%計算之利息。
  貳、陳述：
　  一、訴外人丙○○駕駛車號5100-EW號自用小客車（下稱系
        爭車輛），於民國96年5月21日之中午，前往被告所經
        營之高巢森活休閒農場用餐。被告經營之餐廳附設坐落
        台中縣太平市○○○段第856之1地號土地上之停車空地
        （下稱系爭停車空地）為草皮地面，被告未在停車空地
        裝設圍欄，亦未於坡邊設置警示標誌，適逢前1日大雨
        ，草地濕滑，導致系爭車輛不慎自該停車場滑落至2公
        尺下之道路上，系爭車輛因此遭毀損。被告應提供可合
        理期待之安全商品或服務予消費者，如商品或服務有危
        險時，應為警告標示。然被告所提供之停車場，係高於
        一般路面2公尺之坡地，未設置圍欄，亦未設立警示標
        誌，致他人受有損害，自應依消費者保護法第7條第3項
        之規定負損害賠償責任。因系爭車輛之所有人馬蘊華向
        原告投保乙式車體損失險，原告經其書面通知，並查證
        屬實後，業依保險契約賠付必要修復費用878,635元，
        故依據保險法第53條主張代位求償權。
    二、被告自行架設之網頁中，公開以奇岩登山步道作為該農
        場景點之一，並在媒體雜誌上宣稱自該步道登山完畢後
        ，不論是否投宿在該農場內，均得使用農場內之淋浴間
        沖洗，並在農場區內用餐，被告以該登山步道作為其餐
        廳經營招攬消費者之賣點，加以該處停車空地外，並無
        其他餐廳，其所提供予登山客之停車空地，自屬被告所
        提供予消費者之服務。況被告自陳除將車輛放置系爭停
        車空地外，並無他處可供其停放車輛，是被告應能預見
        前往該農場之消費者，會將車輛停放該處，被告自不得
        以系爭停車場係台中縣政府使用，其與該農場之經營無
        關。系爭停車空地位在被告所經營農場之最底處，並有
        工作人員在此處指揮監督。依據遊客之日誌所述，其並
        非停在該處之車輛，均為不特定之登山客，其多數是前
        往該農場消費之消費者，且被告在該停車場旁架設「多
        走幾步路，有益健康」之立牌，鼓勵消費者將車輛停放
        至系爭停車場，部分消費者亦因該告示牌而自願將車輛
        停在該處，步行至餐廳內用餐，此應屬農場之經營範圍
        至明。再者，系爭停車空地之所有權人係被告之配偶張
        美玲，雖張美玲無償提供台中縣政府開發公共休憩設施
        ，然被告以張美玲之名義購買土地，並設置餐廳，而在
        自行架設之網站及平面報導，均公開表示其經由政府之
        協助，始有今日之規模，足見系爭停車空地之土地所有
        權人或管理使用人，均為被告所支配。
　  三、系爭停車空地之護土緣石，原告曾於事故後翌日即96年
        5月23日派員前往現場勘查，當時系爭車輛之滑落地點
        ，僅有磚塊、土石稍高於地面之情形。然勘驗日即96年
        11月26日之現場則有被告擺放之空心磚。該空心磚之置
        放位置已使事故當時系爭停車位之停止線自崖邊往後延
        伸數公尺，此與事故時並無明顯之停止線，來警示欲停
        該係爭停車空地之駕駛者情形不同。再者，原告派員勘
        查時，山櫻花樹並無傾倒之情事，然勘驗時之山櫻花樹
        則有傾倒橫放於地面之情事。而原告於勘查時，其護土
        緣石邊緣有一塑膠水管顯示出山櫻花樹與邊緣僅相差約
        50 公分，但勘驗日之新增空心磚，將誤導勘驗者以為
        該停止線約為2至3公尺，將停車位之停止線後移。另事
        故當時之系爭停車空地邊緣雜草，明顯有整理修剪，駕
        駛者無法明顯判斷停止線，但於勘驗當天，該處已雜草
        叢生。
    四、山櫻花樹枝幹十分纖細，加以系爭停車空地之視野遼闊
        ，故以山櫻花作為標示盡頭，未盡警示停車使用者之義
        。況被告並未豎立告示牌，告知使用該停車空地之消費
        者，該山櫻花樹為停放位置之安全標竿。事故當時該高
        起之護土緣石，其與系爭停車空地平坦區域落差僅10至
        20公分，但當時地面之草皮遠較勘驗當天豐茂，雨後草
        皮濕滑，以系爭汽車之車型、重量，容易因草地過於失
        滑而致事故之發生。再者，被告農場內另有一停車場位
        在護土緣石邊，被告以80至90公分高之圍牆加以維護，
        但系爭停車空地，卻未加以設置安全之圍牆或警示標誌
        ，是被告未設置安全之圍牆或警示標誌，其與系爭車輛
        因此滑落致發生損害之結果有因果關係。況系爭車輛係
        沿山壁滑落，車身緊貼山壁，並非誤踩油門甚明。依丙
        ○○駕駛系爭車輛之速度及沿山壁滑落之情形，顯見其
        無超速情事。
    五、車輛因損壞進維修廠時，維修廠之技術人員先依外觀損
        壞之情形，粗略估價再開始維修，並在維修過程中，將
        其他零件拆開，檢視內部損壞之情形，因系爭車輛內部
        損害十分嚴重，加以系爭車輛之價值較一般國產房車要
        高，其維修費用經原告審核後，已剔除許多項目。再者
        ，修理材料依其性質，應有獨立與附屬之別，若修理材
        料對物之本體而言，具獨立之價值，因更新結果將促物
        之使用效能有提升效果者，被害人因而得利者，其與損
        害賠償之填補損害原則有違，該部份應予折舊。惟系爭
        車輛經維修後，並無效能上之提升或價值上之增加，其
        修理材料不具獨立性，不過附屬車輛而存在，其更新既
        無法使效能上之提升或價值上之增加，僅係回復原使用
        狀態之情況下，其修理費用應無折舊之必要。
  參、證據：提出照片、氣象資料、理算書、汽車保險理賠結案
      同意書、發票、估價單、車輛行照、車輛駕照、土地登記
      謄本、戶籍謄本、被告架設網頁之內容、平面報導之內容
      、網路日誌之內容、車險任意保險查詢表及汽車保險要保
      書（報價單）等件為證，並聲請訊問證人丙○○。
乙、被告方面：
  壹、聲明：如主文第1項所示。
  貳、陳述：
　  一、系爭停車空地非屬被告提供之商品或服務，被告亦未以
        該停車空地收取停車費，被告非該停車空地之企業經營
        者。太平市酒桶山區休閒餐廳，除被告所經營之高巢森
        活休閒農場外，尚有其他休閒農場或餐廳林立，系爭車
        輛到達系爭空地時間雖近正午，亦有用餐或豋山之可能
        。倘不發生本件事故，丙○○於順利登山後，亦未必前
        往被告所經營之休閒農場餐廳用餐。因奇岩登山步道之
        步道設施完善，並無歧嶇難行之情，遊客得穿著正式服
        裝前往者。
    二、系爭停車空地係由地主無償提供予前往太平市酒桶山奇
        岩登山步道登山之不特定人放置車輛，在進入該空地之
        二處通道，未設有任何柵欄、門禁或其他管制設施，且
        無任何停放車輛之限制、禁止或收取任何費用。再者，
        地主在數年前提供系爭停車空地予台中縣政府在空地四
        周栽種山櫻花樹；95年間更出具使用同意書予台中縣政
        府，供其在該空地上規劃太平市酒桶山遊憩區公共設施
        工程之興建。是系爭停車空地係地主無償提供予公眾使
        用之空間，自與消費者保護法所規範之商品或服務之提
        供無涉。況通往奇岩山登山步道之山區○○道路甚窄，
        故登山遊客除將車輛停放於系爭停車空地外，根本無他
        處可供其停放車輛或迴轉，系爭停車空地係供公眾無償
        使用之情自明。
    三、系爭停車空地無任何門圍設施，而進入被告所經營之高
        巢森活休閒農場園區○○○○道處，則設有伸縮鐵門以
        為防護，並作區隔，被告設置提供之停車場，均位於進
        入伸縮門後之園區內，是系爭停車空地非被告之設置或
        提供者，亦非附屬於其所經營之高巢森活休閒農場，而
        係地主無償供公眾停放車輛。系爭停車空地旁之電線桿
        上設有告示牌，係導引遊客者前來休閒農場，被告與其
        它在酒桶山經營休閒農場之經營者，均在太平市道路沿
        線立有諸多告示牌指引。前往奇岩登山步道之遊客，必
        將車輛停放在系爭停車空地；但被告所經營農場之消費
        者，則有園區內之二處停車場可供其入內停放車輛。被
        告之企業經營者義務，並不因其消費者選擇在園區範圍
        外之公眾停車空間停放車輛，而使被告之企業經營者義
        務因而擴張至系爭公眾停車空地。系爭停車空地位於被
        告所經營休閒農場下方，被告在此處設置監視器，其目
        的有維護園區安全之功能，此與一般人為維護住家安全
        ，於裝設監視器時，通常亦擴及住家區○○○道理相同
        。
    四、被告網路資料雖有介紹園區附近之公共景點，並有說明
        可能停放車輛之處所，然就此推認為被告因消費關係而
        提供系爭停車場作為服務之一部分。觀諸網路日誌可知
        ，被告之員未表示要進入園區消費，始能停放車輛於此
        。縱使於假日遊客較多時，被告之員工有在園區附近疏
        導交通或指引交通，而引導部分消費者停放車輛於系爭
        公共停車空地之情，惟此仍無改於系爭停車空地原本即
        屬無償供公眾使用。況本件事發當時為周一，根本無任
        何人員指引系爭車輛進入或停放車輛於系爭停車空地，
        被告亦未對任何人收取停車費。
    五、系爭停車空地邊緣有高於地面之護土緣石，緣石內種植
        有山櫻花樹，護土緣石內之空地地勢平坦，視線無礙，
        停車位置之深度與廣度充足無虞，每一停車格之盡頭前
        均有山櫻花樹樹立為界，是系爭停車場並無任何設置上
        之瑕疵，亦符合科技或專業水準可合理期待之情事，參
        諸事故發生當天之天氣晴朗，能見度良好，故停車範圍
        為何，輕易可辨，是本件毀損事故之發生，係因於丙○
        ○於選擇駛入護土緣石旁之停車位之際，疏未從事停車
        過程所需之踩踏煞車行為，反而高速衝倒山櫻花樹，而
        越過高起之護土緣石，導致毀損之結果發生。是丙○○
        之駕駛行為顯已超越一般可合理預期之駕駛行為，即便
        系爭停車空地當時另設有其他人工設施或警示標誌，毀
        損結果仍無從避免，故毀損結果與其他設施之有無設置
        間，顯然欠缺相當因果關係。
    六、被告除否認系爭車輛所有人馬蘊華有向原告投保乙式車
        體損失險外，原告所提出之估價單共有2份，甚中1份打
        字者其所載金額為377,623元，另1份手寫者其所載金額
        為881,63 5元，兩者估價金額差距甚大，是被告否認逾
        377,623元部分與本件毀損結果之修復有關連性及必要
        性。再者，觀諸原告所提出之估價單所載，均未見依該
        車輛之使用期間折算折舊，是有關原告損害結果之認定
        ，應慮及折舊問題。退步言，倘本院認被告應負損害賠
        償責任，惟本件毀損結果之發生，係因於駕駛人顯然不
        當之駕駛行為所致，原告既然主張代位權，自應承受與
        有過失之責任，依據民法第217條之規定，被告之賠償
        責任應予以減免之。
  參、證據：提出照片、高巢森活休閒農場及附近區域概況圖等
　　　件為證，並聲請訊問證人徐瑞平。
丙、本院依職權至現場履勘，並依職權向臺中縣政府函調系爭停
    車空地之相關資料，過院參辦。
    理      由
壹、原告起訴主張丙○○駕駛系爭車輛，於96年5月21日之中午
    ，前往被告所經營之高巢森活休閒農場用餐。被告附設之系
    爭停車空地為草皮地面，被告未在停車空地裝設圍欄，亦未
    於坡邊設置警示標誌，適逢前1日大雨，草地濕滑，導致系
    爭車輛不慎自該停車場滑落至2公尺下之道路上，系爭車輛
    因此遭毀損。被告應提供可合理期待之安全商品或服務予消
    費者，如商品或服務有危險時，應為警告標示。是應依消費
    者保護法第7條第3項之規定負損害賠償責任。系爭車輛之所
    有人馬蘊華向原告投保乙式車體損失險，原告經其書面通知
    ，並查證屬實後，業依保險契約賠付必要修復費用，計878,
    635元，故依據保險法第53條主張代位求償權等語。被告抗
    辯稱系爭停車空地非屬被告提供之商品或服務，係由地主無
    償提供予前往太平市酒桶山奇岩登山步道登山之不特定人放
    置車輛，被告經營之農場有二處停車場可供其入內停放車輛
    ，被告之企業經營者義務，並不因其消費者選擇在農場範圍
    外之公眾停車空間停放車輛，而使被告之企業經營者義務因
    而擴張至系爭公眾停車空地。本件毀損事故之發生，係因於
    丙○○於選擇駛入護土緣石旁之停車位之際，疏未從事停車
    過程所需之踩踏煞車行為，反而高速衝倒山櫻花數，而越過
    高起之護土緣石，導致毀損之結果發生。再者，被告除否認
    系爭5100-EW號車之所有人馬蘊華有向原告投保乙式車體損
    失險外，原告所提出之估價單所載，均未見依該車輛之使用
    期間折算折舊。退步言，倘本院認被告應負損害賠償責任，
    惟本件毀損結果之發生，係因於駕駛人顯然不當之駕駛行為
    所致，被告依據民法第217條之規定，應減免被告之賠償責
    任等語置辯。
貳、按受命法官為闡明訴訟關係，得整理並協議簡化爭點，民事
    訴訟法第270條之1第1項第3款定有明文。本院於96年12 月
    18日言詞辯論期日，依據兩造主張之事實與證據，經簡化爭
    點協議，作為本件訴訟中攻擊與防禦之範圍。茲說明兩造不
    爭執與爭執事實如後：
  一、兩造不爭執之事實有二：（一）被告在臺中縣太平市○○
      路218號經營高巢森活休閒農場。（二）丙○○駕駛之系
      爭車輛，於96年5月21日中午停放於系爭停車空地時，發
      生系爭車輛滑落至2公尺下之產業道路，導致該車輛發生
      損害。此等不爭執之事實，將成為本院判決之基礎。
  二、兩造爭執事項有五：（一）系爭車輛所有人馬蘊華是否有
      向原告投保乙式車體損失險，此為原告行使保險法第53
      條第1項代位權之要件。（二）系爭停車空地是否屬被告
      提供之商品或服務，此為被告應否負經營經營者責任之前
      提。（三）系爭車輛發生損害，被告應否負消費者保護法
      第7條之損害賠償責任。（四）原告主張之系爭車輛修理
      費用是否為修復之必要費用，有無扣除零件折舊之必要性
      。（五）丙○○停車有無過失，此涉及與有過失之責任分
      擔。
參、按被保險人因保險人應負保險責任之損失發生，而對於第三
    人有損失賠償請求權者，保險人得於給付賠償金額後，代位
    行使被保險人對於第三人之請求權，保險法第53條第1項定
    有明文。是保險人必須已依保險契約給付賠償金額後，保險
    人始得向第三人行使代位權。原告主張系爭車輛之所有人馬
    蘊華向原告投保乙式車體損失險等語，被告否認有保險契約
    之存在云云。因原告行使保險人之代位權之前提要件，在於
    合法有效之保險契約存在，本院自應審究原告主張之保險關
    係是否有效成立。經查：
  一、原告主張系爭保險契約存在之事實，業具其於本院96年12
      月18日言詞辯論期日提出車險任意保險查詢表與汽車保險
      要保書（報價單）等件為證，附卷可稽。被告就原告當庭
      提出之該等文書之真正，並未爭執，本院自得以該等文書
      ，作為判斷系爭保險契約是否合法有效成立。倘認定系爭
      保險契約有效成立後，繼而判斷是否有成立消費者保護法
      第7條之損害賠償之責任要件。反之，系爭保險契約不存
      在，則無須探討該損害賠償之責任要件。
  二、本院參諸車險任意保險查詢表與要保書（保價單）之記載
      可知，丙○○以馬蘊華所有之系爭車輛向原告投保乙式車
      體損失險，保險期間自95年7月24日（原始起保日）至97
      年7月24日止，每年之保險費35,350元，保險金額1,643,
      000元。就當事人、保險標的、保險事故、保險期間、保
      險金額及保險費等事項而言，均符合保險法第55條規定之
      保險契約之要件。從而，原告主張系爭車輛有向其投保乙
      式車體損失險之事實，堪信為真實。
肆、按消費者，係指以消費為目的而為交易、使用商品或接受服
    務者。而企業經營者，係指以設計、生產、製造、輸入、經
    銷商品或提供服務為營業者。準此，指消費者與企業經營者
    間就商品或服務所發生之法律關係，是消費關係關係。消費
    者保護法第2條第1款、第2款及第3款定有明文。被告在臺中
    縣太平市○○路218號經營高巢森活休閒農場用餐。而丙○
    ○駕駛之系爭車輛，於96年5月21日中午停放於系爭停車空
    地時，發生系爭車輛滑落至2公尺下之產業道路，導致該車
    輛發生損害等事實，既如前述。揆諸前揭規定，被告經營休
    閒農場，提供消費者與休閒有關設施，其係企業經營者甚明
    。原告雖主張因丙○○至被告經營之農場用餐，而將系爭車
    輛停放於系爭停車空地，故被告所提供之商品或服務云云。
    惟未具體說明原告提供餐飲之行為，係商品所發生之法律關
    係，或者屬於服務之範疇。是本院必須先釐清被告為商品之
    企業經營者，或者為服務之企業經營者，始能正確說明渠等
    之消費關係。經查：
  一、按我國消費者保護法及其施行細則均未對服務設有定義性
      之文字，顯然有意對服務之概念不預設界限，俾於法院或
      學說依本法之立法意旨，於個案中加以論斷或建構其理論
      。就服務之概念而言，服務不以物之提供為目的，而由特
      定人對於特定人所為之直接或間接給付，其給付標的包含
      作為行為或不作為行為。換言之，行為人基於給付之目的
      而提供服務，則不論其提供之服務係屬積極作為，或者消
      極不作為，抑是直接、間接之作為或不作為，均可納為服
      務之範疇。
  二、本院認為任何商業活動或公共服務之領域，如以獨立之方
      式所提供之有償或無償給付，而非直接或專門以製造商品
      、讓與物權或智慧財產權為客體，均屬提供服務之範圍。
      諸如旅遊契約、保全契約及大眾運送契約等均屬消費者保
      護法之服務之明例。參諸被告經營高巢森活休閒農場，其
      必定提供餐飲、住宿或休閒等相關服務，非僅限於從事製
      造或讓與食品之商業活動。故足以認定被告為提供服務之
      企業經營者甚明。
伍、按從事設計、生產、製造商品或提供服務之企業經營者，於
    提供商品流通進入市場，或提供服務時，應確保該商品或服
    務，符合當時科技或專業水準可合理期待之安全性。商品或
    服務具有危害消費者生命、身體、健康、財產之可能者，應
    於明顯處為警告標示及緊急處理危險之方法。企業經營者違
    反前開規定，致生損害於消費者或第三人時，應負連帶賠償
    責任。但企業經營者能證明其無過失者，法院得減輕其賠償
    責任。消費者保護法第7條定有明文。職是，被告應對丙○
    ○負無過失責任之損害賠償，須符合下列五項要件：其一，
    被告為提供服務之企業經營者。其二，被告與丙○○間有消
    費關係存在。其三，被告所提供之服務具有安全上之危險。
    其四，被告之服務行為造成系爭車輛受有損害者。其五，系
    爭車輛之損害與被告提供之服務間具有相當因果關係。從而
    ，本院依據前揭之責任成立要件，以認定被告應否負損害賠
    償之責任。茲依序探討責任成立要件如後：
  一、被告是否為責任主體
      被告經營高巢森活休閒農場，提供至該農場之消費者，有
      關餐飲、住宿及休閒等相關服務與設施，此為兩造所不爭
      執者。是被告為提供服務之企業經營者，為消費者保護法
      規範之責任主體，就其提供之服務，應確保該服務，符合
      當時科技或專業水準可合理期待之安全性。
  二、被告與丙○○有無消費關係
    （一）證人丙○○到庭證稱：其出資購買系爭車輛，並登記
          在配偶馬蘊華名下，事發當日中午有決定至被告經營
          之農場用餐，系爭車輛因系爭停車空地濕滑，導致系
          爭車輛無法有效煞車，滑落至底下之道路上，在吊車
          到現場拖吊前，其有至被告經營之農場用餐（參照本
          院96年12月18日言詞辯論筆錄第2至3頁）。被告對於
          證人丙○○於事發後，至其經營之農場用餐，並不爭
          執。而丙○○所駕駛之系爭車輛，於事發當日之中午
          ，停放被告所經營之高巢森活休閒農場下方之系爭停
          車空地，而附近並無其他餐廳，其正值中午時刻，薛
          正誠著正式服裝，而非休閒或輕便之登山服飾，此有
          原告提出之照片為憑（參照原告96年12月8日民事言
          詞辯論意旨狀之原證8）。衡諸常情判斷，丙○○顯
          非至該地從事登山活動至明。
    （二）本院斟酌證人丙○○證言、丙○○之當日衣著、事發
          時間與其地點，認為丙○○於事發當日確有前往被告
          經營之餐廳用餐之意思，故被告與丙○○確間有消費
          關係存在。是被告抗辯稱：系爭車輛駛至系爭停車空
          地時，已近正午，丙○○雖著正式服裝，因奇岩登山
          步道之步道設施完善，並非歧嶇難行，其亦有登山之
          可能。倘不發生本件事故，丙○○亦未必前往被告所
          經營之休閒農場餐廳用餐云云，即不足為憑。
  三、系爭停車空間是否為被告提供服務之項目
      原告固主張系爭車輛所停放之系爭停車空地，為被告所提
      供，其未具備通常可合理期待之安全性云云。惟被告抗辯
      稱系爭停車空地並非被告提供之停車場等語。是本院首應
      探討被告是否提供系爭停車空地，作為消費者至其所經營
      農場消費之停車場。如是被告所提供者，始有必要探討系
      爭停車空地是否未具備通常可合理期待之安全性。經查：
    （一）原告雖主張被告之配偶張美玲為系爭停車空地之所有
          權人，故其為系爭停車空地之提供者云云。此有原告
          提出之土地登記第2類謄本可證。惟經本院函台中縣
          政府查明該土地之使用現狀。據台中縣政府函覆稱：
          坐落台中縣太平市○○○段第856之1地號土地，本府
          於95年11月15日取得土地無償使用同意書，並納入95
          年12月29日辦理之「太平市酒桶山遊憩區○○○道及
          指標系統整建工程」，以進行整體規劃設計。嗣於96
          年8月29日發包開工，目前工程尚在施作，完成後將
          無條件開放公共使用等情，此有台中縣政府96年11月
          14日府交觀字第0960316466號函及其檢附之土地無償
          使用同意書、監造契約書、採購契約書與位置圖，附
          卷可稽。自台中縣政府函可知，台中縣政府已於95年
          11月15日取得土地無償使用同意書，而將其劃入太平
          市酒桶山遊憩區○○○道及指標系統整建工程，台中
          縣政府並在土地上興建公共設施工程，俾於完工後，
          提供公共無條件使用。準此，系爭停車空地為被告之
          配偶無償提供台中縣政府使用，並由台中縣政府在其
          上興建公共設施，並非被告所提供，故系爭停車空地
          非屬被告經營農場所提供消費者之停車空間。
    （二）原告固主張被告網頁或媒體雜誌中，均以奇岩登山步
          道作為該農場景點，以招攬消費者至被告經營之農場
          消費，故系爭停車空地，自屬被告所提供之服務云云
          並提出網頁內容（原證5）、平面報導（原證6）及網
          路日誌（原證7）等件為憑。然本院於96年11月26日
          協同兩造至系爭停車空地勘驗，得認定系爭停車空地
          係由地主無償提供予前往太平市酒桶山奇岩登山步道
          登山之不特定人放置車輛，在進入該空地之二處通道
          ，未設有任何柵欄、門禁或其他管制設施，並無任何
          停放車輛之限制、禁止或收取任何費用，被告並非系
          爭停車空地之管理人等事實，此有本院勘驗筆錄，在
          卷可憑。故不論係至被告所經營之農場消費者或至奇
          岩登山步道登山客，甚至任何人均可將車輛停放在系
          爭停車空地，此有被告提出之照片為證（參照被證1
          之3張有關奇岩登山步道照片）。從而，被告之消費
          者或非至被告處消費之人，均得自由使用系爭停車空
          地，自不得認為系爭停車空地為被告提供服務之項目
          。至於原告提出之網頁內容、平面報導及網路日誌等
          記載，其性質屬旅遊心得或廣告促銷，而系爭停車空
          地是否為被告所提供之服務，端視該停車空間是否為
          被告所提供者。爭停車空地係第三人無償提供不特定
          人使用，已如前言。是原告抗辯稱系爭停車空地為被
          告所提供者云云，即非可採。
    （三）至於原告主張系爭停車空地有被告工作人員指揮監督
          ，而被告在該停車空地旁架設之立牌，鼓勵消費者將
          車輛停放至系爭停車空地，故系爭停車空地為被告之
          經營範圍云云。就商業經營方法而言，被告派人於系
          爭停車空地與其附近引導消費者至農場消費，或者沿
          路設立招牌以指引方向，其目的均在吸引消費者前往
          被告經營之農場消費，此與商店員工於路邊招攬顧客
          或豎立招牌促銷商品，均屬商業之促銷手法，並非對
          顧客或消費者提供服務。準此，被告上開招攬消費者
          之手段，非屬其提供服務之項目，是原告上開主張，
          不足為憑。
    （四）系爭停車空地無任何門圍設施，而進入被告所經營之
          高巢森活休閒農場園區○○○○道處，則設有伸縮鐵
          門以為防護，並作區隔，被告設置提供之停車場，均
          位於進入伸縮門後之園區內等事實，此有被告提出之
          照片為證（參照被證2之4張照片），經本院96年11月
          26日履勘高巢森活休閒農場與系爭停車空地查明屬實
          ，此有本院96年11月26日勘驗筆錄，附卷可稽。足見
          被告提供之停車空間，均位於農場內。是丙○○選擇
          在農場外之系爭停車空間停車，自非被告所提供之服
          務設施。至於被告雖在系爭停車空間設置監視器，惟
          其目的在維護農場安全，因系爭停車空間正位於農場
          下方，故設置監視器以監視行人與車輛之往來，此與
          一般住家為維護安全，通常會在住家附近裝置監視器
          ，以擴大監視範圍之目的相同。故原告不得以被告裝
          置監視器之行為，遽行認定系爭停車空地為被告所提
          供之服務。
    （五）基上所陳，系爭停車空地，並非被告所提供者，是原
          告請求負企業經營者之損害賠償責任，於法無據。退
          步言，縱使系爭停車空地為被告所提供之服務，本院
          亦認為系爭停車空地已具備通常可合理期待之安全性
          。蓋本院至系爭停車空地履勘，得知系爭停車空地之
          邊緣有高於地面之護土緣石，緣石內種植有山櫻花樹
          ，護土緣石內之空地地勢平坦，視線無礙，有足夠之
          停車空間，每個停車格之盡頭前，均有山櫻花樹為界
          等事實，有本院96年11月26日勘驗筆錄與原告提出之
          照片（被證3之照片3張），附卷可參。足見系爭停車
          空間之設施，有於停車格盡頭設立明顯之警告標示，
          其符合可期待之服務使用，難謂有安全上之危險情事
          。
    （六）參諸事故發生日正值週一中午，其天氣晴朗，能見度
          良好，並無其他車輛停放期間，故停車範圍可輕易辨
          識無礙。據證人徐瑞平到庭證稱：事故當日，系爭車
          輛將山櫻花樹撞倒，其有將山櫻花樹扶正，事後系爭
          車輛經拖車拖走等語（參照本院96年12月18日言詞辯
          論筆錄）。足見系爭車輛欲停放之位置前，有豎立櫻
          花樹為標誌，依據當時之氣候與能見度，不難發現該
          櫻花樹之所在處。是丙○○於駛入系爭停車空地之際
          ，因能注意而疏於注意，而衝倒山櫻花，其有過失甚
          明，故原告不得將丙○○應負之過失責任轉嫁於被告
          負擔。
  四、原告雖主張其因系爭車輛之損害，依據保險契約之關係，
      已給付878,635元之修車費用，被告應賠償該數額云云。
      並提出照片、氣象資料、理算書、汽車保險理賠結案同意
      書、發票、估價單、車輛行照及車輛駕照等件（參照原證
      4）為憑。因系爭車輛之損害，並非被告提供之服務所造
      成，既如前述。是系爭車輛之損害與被告提供之服務間，
      顯無相當因果關係之存在，故原告自不得請求被告賠償系
      爭車輛之所受損害。
陸、按不法毀損他人之物者，被害人得請求賠償其物因毀損所減
    少之價額，民法第196條定有明文。而物被毀損時，被害人
    除得依民法第196條請求賠償外，亦可適用民法第213條至第
    215條之規定，其而其修復費用以必要者為限，如係以新品
    換舊品，應予折舊（參照最高法院82年度台上字第892號判
    決）。因物之所有人對於加害人，依據物之毀損之賠償方法
    請求損害賠償，前提必須有侵權行為之成立。參諸系爭車輛
    係之毀損，肇因於丙○○之駕駛系爭車輛有過失，被告並無
    過失可言，是原告無權向被告請求系爭車輛之損害賠償。準
    此，系爭車輛修復之所需零件部分，是否應扣除折舊費用，
    即無探討之必要性。
柒、按損害之發生或擴大，被害人與有過失者，法院得減輕賠償
    金額，或免除之，民法第217條第1項定有明文。本條項之規
    定，在謀求加害人與被害人間之公平，故法院在裁判上得以
    職權減輕或免除之，最高法院85年台上字第1756號著有判例
    。原告固主張被告提供之服務造成系爭車輛之損害，其應依
    消費者保護法第7條第3項之規定負損害賠償責任云云。惟被
    告抗辯稱倘本院認其應負損害賠償責任，惟本件毀損結果之
    發生，亦有駕駛人丙○○之過失駕駛行為所致，自應減免被
    告之賠償責任等語。本院認為損害賠償之債，以有損害之發
    生及有責任原因之事實，且兩者間有相當因果關係為成立要
    件。因被告就系爭車輛之損害，無須負損害賠償之責任，原
    告對被告自無損害賠償請求權存在。既然被告提供之服務就
    系爭車輛之損害，並未與系爭車輛駕駛人丙○○之過失行為
    構成損害之共同原因，本院自無須討論丙○○之過失行為，
    是否有促成系爭車輛損害之發生或擴大之必要性。
捌、綜上所論，被告依據消費者保護法之規定，無須對系爭車輛
    之毀損負損害賠償責任，是原告縱使依據保險契約給付賠償
    金額予被保險人，因被保險人對於被告並無損害賠償請求權
    ，故原告自無從代位被保險人對被告行使請求權。從而，原
    告依據消費者保護法第7條第3項與保險法第53條等規定，向
    被告主張保險人之代位權云云，顯無理由，應予駁回。
據上論結：本件原告之為無理由，依民事訴訟法第78條，判決如
主文。
中　　華　　民　　國　　96　　年　　12　　月　　31　　日
                  民事第三庭    法  官  林洲富
以上正本係照原本作成。
如對本判決上訴須於判決送達後20日內向本院提出上訴狀。
中　　華　　民　　國　　96　　年　　12　　月　　31　　日
                    　　　　　　書記官　陳其良
